【裁判字號】    99,財管,43
【裁判日期】    991029
【裁判案由】    選任遺產管理人
【裁判全文】
臺灣屏東地方法院民事裁定              99年度財管字第43號
聲  請  人  臺灣土地銀行股份有限公司
法定代理人  丙○○
代  理  人  乙○○
上列聲請人聲請選任被繼承人甲○○遺產管理人事件，本院裁定
如下：
    主  文
選任袁震天律師為被繼承人甲○○（女，民國38年1 月4 日出生
，身分證統一編號：Ｚ000000000號，最後住所地為屏東縣屏東市
○○街190 號3 樓之2 ，民國99年3 月18日死亡）之遺產管理人
。
聲請程序費用新台幣壹仟元由被繼承人甲○○之遺產負擔。
    理  由
一、聲請意旨略以：被繼承人甲○○於民國（下同）99年3 月18
    日死亡，其生前向聲請人借款新台幣（下同）1,350,000 元
    ，並以其所有坐落屏東縣屏東市○○○段二小段1307號土地
    ，權利範圍10000 分之160 ，及其上建號1132號建物即門牌
    號碼屏東縣屏東市○○街190 號3 樓之2 ，權利範圍為全部
    ，（並含共同使用部分，即檳榔腳段二小段1181建號，持分
    10000 分之160 ）設定設定最高限額抵押權予聲請人，作為
    借款之擔保，目前尚餘債權本金新台幣（下同）983,695 元
    未償，然甲○○死亡後，其繼承人皆已死亡或拋棄繼承，是
    否仍有應繼承之人不明，其親屬會議復未於繼承開始後一個
    月內選定遺產管理人。聲請人為甲○○之債權人，係利害關
    係人，爰依法聲請選任被繼承人之遺產管理人等語。
二、按繼承開始時，繼承人之有無不明，而無親屬會議，或親屬
    會議未於1 個月內選定遺產管理人者，利害關係人得聲請法
    院選任遺產管理人，民法第1177條、第1178條第2 項定有明
    文。此為關於無人承認繼承之規定。又先順序繼承人均拋棄
    其繼承權時，由次順序之繼承人繼承，其次順序繼承人有無
    不明或第四順序之繼承人均拋棄其繼承權者，準用關於無人
    承認繼承之規定。此亦為民法第1176條第6 項所明定。
三、經查：聲請人上開主張之事實，業據提出戶籍謄本、繼承系
    統表、台灣屏東地方法院99年8 月3 日屏院惠家慧字第0990
    021451號函、住宅貸款契約書、增補條款契約書、他項權利
    證明書、土地建築改良物抵押權設定契約書、不動產標示表
    、台灣屏東地方法院拍賣公告、土地及建物登記第2 類謄本
    、臺灣土地銀行客戶往來帳戶查詢等件為證，並經本院依職
    權調取本院99年度繼字第320 號、第439 號、第478 號家事
    卷宗核閱無誤，聲請人之主張自堪信為真實，依前開民法第
    1176條第6 項規定，自應準用關於無人承認繼承之規定。而
    被繼承人甲○○之親屬會議並未於死亡發生之日起1 個月內
    選定遺產管理人呈報法院，聲請人為被繼承人之債權人，係
    利害關係人，是依首開規定，聲請人聲請法院選任遺產管理
    人，經核尚無不合。本院參酌袁震天律師為屏東律師公會成
    員，具法學專才，與聲請人及被繼承人間均無何利害關係，
    能勝任並有意願為遺產管理人一職，爰選任袁震天律師為被
    繼承人甲○○之遺產管理人。
四、依非訟事件法第24條第1 項、第157 條，裁定如主文。
中    華    民    國    99    年    10    月    29    日
                        家事庭法  官  朱盈吉
以上正本係照原本作成。
如不服本裁定應於送達後10日內向本院提出抗告狀，並繳納抗告
費新臺幣1,000元。
中    華    民    國    99    年    10    月    29    日
                              書記官  蔡明株

司法院資訊處製作；財團法人民間司法改革基金會備份。
